臺灣高等法院臺南分院刑事判決　　　　　96年度上易字第59號
上　訴　人　臺灣臺南地方法院檢察署檢察官
被　　　告　丙○○
上列上訴人因被告恐嚇取財等案件，不服臺灣臺南地方法院95年
度易字第510號中華民國95年11月14日第一審判決（起訴案號：
臺灣臺南地方法院檢察署95年度偵字第2346號），提起上訴，本
院判決如下：
    主  文
上訴駁回。
    理  由
一、公訴意旨認韓金標（所犯幫助恐嚇取財罪，業經原審判處有
    期徒刑五月確定。）係將其所有白河鎮農會之000000000000
    00帳戶提供予被告丙○○使用，而被告丙○○則基於意圖為
    自己不法所有之概括犯意，於九十三年九月中旬，在不詳地
    點，以不詳方式竊取被害人乙○○、甲○○所有之賽鴿各一
    隻後，再先後於九十三年九月中旬某日下午、九十三年九月
    二十日中午，致電向被害人乙○○、甲○○恐嚇如欲取回賽
    鴿，須付贖款二千元、一千六百元，乙○○、甲○○等因恐
    無法取回賽鴿，遂分別依從指示匯款，因認被告丙○○涉犯
    竊盜及恐嚇取財罪嫌。
二、按犯罪事實應依證據認定之，無證據不得認定犯罪事實；又
    不能證明被告犯罪者，應諭知無罪之判決，刑事訴訟法第一
    百五十四條第二項、第三百零一條第一項分別定有明文。本
    件檢察官認被告丙○○涉有恐嚇取財犯行，係以韓金標於警
    、偵訊中之證詞；被害人乙○○、甲○○於警詢之指訴；及
    卷附匯款單、取款憑條、韓金標之白河鎮農會開戶申請書暨
    歷史交易明細表等事證，為其論據。訊據被告丙○○堅詞否
    認涉犯上開罪名，辯稱：伊未向韓金標借用帳戶使用，這些
    事都是韓金標自己做的，與伊無關等語。經查：
（一）被害人乙○○、甲○○於警詢中一致陳稱曾遭男性歹徒以
      電話恐嚇要求給匯款，否則即不返還其等所飼養之賽鴿，
      其等因恐無法取回賽鴿，故依歹徒指示而將現金匯入韓金
      標所有上開農會帳戶等語（見警卷第十三至二十頁），惟
      觀其證言，其等並無法確認對其等恐嚇取財之歹徒為何人
      。是被害人乙○○、甲○○之證詞及卷附之匯款單僅能證
      明被害人等所有之賽鴿在訓練飛行途中遭竊，且其等確實
      遭人以電話恐嚇必須匯款至韓金標所有上開帳戶，被害人
      等因而依指示匯款至韓金標所申請開立之帳戶之事實，尚
      無從依被害人乙○○、甲○○二人於警詢之指訴推認被告
      丙○○即為竊取賽鴿及恐嚇取財之歹徒，或被告丙○○與
      該歹徒（或其所屬犯罪集團）有何關聯。又卷附之取款憑
      條及韓金標之白河鎮農會開戶申請書暨歷史交易明細表，
      亦僅能證明被害人匯入款項之帳戶，乃韓金標所申請開立
      之事實，亦無從據此推認被告丙○○有何竊盜或恐嚇取財
      犯行。
（二）雖韓金標迭於警詢、偵訊及原審審理中結證稱：伊在九十
      三年間將所有之白河鎮農會00000000000000帳戶借被告丙○○使用，當時被告丙○○告知係朋友要匯款，而其並無
      帳戶可以使用，伊才將帳戶借被告丙○○使用，後來被告
      丙○○打電話叫伊至農會領款，故被害人等所匯入之二筆
      錢都是伊去領的，第一次領的二千元伊拿給被告，第二次
      領的錢，因為有一次伊和被告一起去吃小吃，被告丙○○
      有欠伊錢，所以伊就把那筆錢用以抵債而未交付被告丙○○等語（見警卷第五至十一頁；偵卷第二十四至二十七頁
      ；原審卷第八十八至九十一頁）。然已為被告丙○○所否
      認，況被告丙○○與韓金標二人曾因前往韓金標所任職之
      小吃店消費，就帳款之事曾發生糾紛一節，業據韓金標與
      丙○○一致供認無訛（見偵卷第二十五頁），是韓金標是
      否全無誣指被告丙○○之動機，已非無疑，自難僅憑韓金
      標之片面證述，而入被告丙○○於罪。
（三）又被害人等確係聽從歹徒之指示，將款項匯入韓金標所有
      之上開農會帳戶，且韓金標復前往提領上開匯款，業如前
      述，衡諸一般類似恐嚇犯行，除自行所犯並使用自己帳戶
      外，均係由不相識之集團份子買受帳戶供匯款使用，而入
      匯款項亦由集團份子（所謂之車手）前往領取，尚無要求
      提供帳戶者自行領款後才交付予集團，除非該提供帳戶者
      亦為集團一員，否則，提供帳戶者於取得帳戶交易款項後
      即失去該帳戶之支配。本件則除韓金標所供稱被告向伊借
      帳戶，及由其領錢交付被告外，並無任何具體事證足以指
      證被告犯行，且再參以前揭二人曾因小吃店帳款乙事有芥
      蒂，何以韓金標仍願借帳戶與被告使用？實違反常情，則
      實無法排除韓金標親自遂行竊鴿、恐嚇取財犯行之可能，
      是被告韓金標不無為掩飾其為正犯犯行而為不實指控之可
      能。因此，韓金標所言，是否屬實，自有可疑。
三、綜上所述，本案依調查所得證據尚不足以證明被告確有公訴
    人所指之上開犯行，此外，復查無其他積極證據足資證明，
    則被告所涉上開犯行，既乏其他積極證據相佐，參諸認定犯
    罪，須依積極證據證明，此為刑事訴訟法上嚴格證明之原則
    ，苟無積極證據，或積極證據已有顯然之瑕疵，無從為不利
    於被告之認定時，即應為有利於被告之認定，更不必有何有
    利之證據，是被告所涉上開公訴人所指之犯行，既未能發現
    其他積極證據佐證，其犯罪即屬不能證明，自應為無罪之諭
    知，以昭審慎。從而原審以被告犯罪無法證明，為無罪之諭
    知，其認事用法自屬有據，洵無違誤，公訴人上訴意旨認被
    告涉犯竊盜及恐嚇取財等犯行云云，為無理由，應予駁回。
據上論斷，應依刑事訴訟法第三百六十八條，判決如主文。
本案經檢察官劉欽銘到庭執行職務。
中　　華　　民　　國　　96　　年　　2 　　月　　26　　日
    　　　　　　　刑事第一庭    審判長法　官　黃崑宗
                                      法  官  蔡長林
                                      法  官  夏金郎
以上正本證明與原本無異。
不得上訴。
　　　　　　　　　　　　　　　　　　　書記官  劉岳文
中　　華　　民　　國　　96　　年　　3 　　月　　1 　　日
